【裁判字號】    99,聲再,199
【裁判日期】    990923
【裁判案由】    聲請再審
【裁判全文】
臺灣高等法院臺中分院刑事裁定         99年度聲再字第199號
再審聲請人
即受判決人  甲○○
上列聲請人因違反毒品危害防制條例案件，對於本院94年度上訴
字第2652號中華民國95年5月10日第二審確定判決（臺灣南投地
方法院94年度重訴字第1號，起訴案號：臺灣南投地方法院檢察
署93年度偵字第3260號、第3303號，移送併辦案號：臺灣南投地
方法院檢察署94年度偵字第2026號、第2474號、第2660號、第41
57號），聲請再審，本院裁定如下：
    主  文
再審之聲請駁回。
    理  由
一、聲請意旨略稱：鈞院對聲請人即受判決人甲○○（下稱聲請
    人）所為94年度上訴字第2652號確定判決，有採證與事實不
    符之違誤，茲將檢察官所提出之瑕疵證據，及法院審理時未
    發現且被告亦未發現之新證據等，檢附如附件，並敘明聲請
    再審之新證據對本件確定判決結果之影響如下：
  (一)原確定判決第9頁之6.所載門號0000000000號行動電話於民
    國93年6月16日18時11分許所發送之簡訊，與卷內該通訊監
    察譯文之簡訊真正發送之電話號碼不符，該通簡訊應為門
    號0000000000號發送給0000000000號行動電話之簡訊，原判
    決採認該手機序號及行動電話所發送之簡訊內容，為認定聲
    請人製造第二級毒品既遂之依據，然綜觀全卷並無00000000
    00號行動電話發送之簡訊內容，而判決所指內容為「下午三
    點我全部一起煮過，另外冷藏的兩盒，我也重煮過，只有明
    天怎樣再決定。」之該通簡訊，乃0000000000號行動電話所
    發送，與原判決採認係0000000000號行動電話所發送不符，
    原判決採認之0000000000號行動電話並無該則簡訊內容存在
    ，且通訊監察譯文、簡訊及電話通聯記錄，均係刑事警察局
    中部打擊犯罪中心以打字方式完成，其證據力與刑事訴訟法
    第164條第2項及第165條第1項之文書證據有別，其究竟如何
    取得該行動電話號碼？其簡訊內容又如何取得，查全卷並無
    電信局提供之文件存在，該證據自有瑕疵。
  (二)原確定判決採為判決基礎之手機序號及電話號碼均未經審判
    程序證據調查，另譯文中綽號「萬成」之人，究竟該譯文中
    之「萬成」是否為被告，亦未調查或播放錄音或聲紋比對以
    求真實。
  (三)原確定判決所採之序號000000000000000號之手機係於車號
    3389-HX號自小客車內所查獲，該車之車主為高金鈴，而高
    金鈴陳述此車係許坤明借用而在南投縣為警查扣，高金鈴剛
    領回開至工作地點。原判決未就該手機究係何人持有而遽行
    判決，其程序自屬違法。故狀請詳閱卷宗資料，並重新審理
    ，以免冤抑。
二、按因發見確實之新證據，足認受有罪判決之人應受無罪之判
    決者得聲請再審，固為刑事訴訟法第420條第1項第6款所明
    定。惟所謂發見新證據，係指該證據當時已經存在，為法院
    及當事人所不及知，不及調查斟酌，至其後始行發見，且就
    證據本身形式上觀察，固不以絕對不須經過調查程序為條件
    ，但必須顯然可認為足以動搖原有罪確定判決，而為受判決
    人無罪、免訴、免刑或輕於原判決所認罪名之判決者為限。
    此受理聲請再審之最後事實審法院，應就聲請再審理由之所
    謂「新證據」，是否具備事實審判決前已經存在，為法院、
    當事人所不知，事後方行發見之「嶄新性」，及顯然可認足
    以動搖原有罪確定判決，應為無罪、免訴、免刑或輕於原判
    決罪名之「顯然性」二要件，加以審查，為判斷應否准予開
    始再審之準據（最高法院85年度台抗字第308號判決參照）
    。復按此所謂「確實之新證據」，係指其證據之本身在客觀
    上可認為真實，毋須經過調查，即足以動搖原判決，使受刑
    人得受有利之裁判者而言，若在客觀上就其之真實性為如何
    ，尚欠明瞭，非經相當之調查，不能辨其真偽，即與確實新
    證據之「確實」含義不符，自難據為聲請再審之理由（最高
    法院70年度台抗字第161號判決參照）。
三、經查：
  (一)本院94年度上訴字第2652號判決聲請人共同連續製造第二級
    毒品，處有期徒刑16年，併科罰金新臺幣4百萬元，係依憑
    證人劉紘任、許坤明、高金鈴、王嘉華、吳盛郎、郭志成、
    鍾東宏等人之證詞，與法務部調查局93年8月5日調科壹字第
    09300276920號、同年7月26日調科壹字第09362394210號檢
    驗通知書，及查獲現場照片、蒐證錄影帶翻拍照片、現場擺
    置圖、通訊監察行動電話簡訊、監聽譯文等證據資料，而認
    定聲請人有其判決事實欄所載與吳新元、許坤明、郭志成、
    鍾東宏及綽號「茶壺」、「蘆筍」、「東山」、「阿軟」等
    不詳身分成年男子，共同連續製造第二級毒品甲基安非他命
    等犯罪事實，於該判決理由中已詳述上開各項證據之價值及
    如何獲致有罪之心證，且經聲請人提起上訴後，由最高法院
    以96年度台上字第2983號將上訴駁回而確定，先予敘明。
  (二)本件聲請再審意旨雖稱本院原確定判決採認由門號為000000
    0000號之行動電話所發送之該則簡訊為證據，但事實上此支
    行動電話並無發送上述簡訊，該則簡訊實係門號為00000000
    00號之行動電話所發送，原確定判決認係從0000000000號行
    動電話發送，與事實不符云云。惟查本案附卷可考之證據資
    料，依0000000000號行動電話自93年6月1日起至93年7月19
    日之單向通聯記錄所顯示，0000000000號行動電話於93年6
    月16日並無發送簡訊之記錄（見93年度他字第659號影卷一
    第61頁）；然參0000000000號行動電話自93年6月1日起至93
    年7月19日止之單向通聯記錄所示（見93年度他字第659號卷
    一第67頁），於93年6月16日18時11分許確有發送簡訊之記
    錄，此與警員所製作通訊監察譯文發出該則簡訊之時間完全
    相符。又聲請人所指之該則簡訊內容，經參卷內由警方所製
    作通訊監察之相關資料，有載為0000000000號行動電話所發
    送者，亦有載為0000000000號行動電話所發送（見93年度偵
    字第2058號影卷第87、88頁），明顯可知其中必有誤載者。
    則究竟該則簡訊內容為何支行動電話所發送，當以各該門號
    之通聯紀錄所示者，方屬客觀正確。而即如上述卷附000000
    0000、0000000000號等行動電話各自之單向通聯紀錄所示，
    門號為0000000000之行動電話於93年6月16日18時11分許並
    無發送簡訊之紀錄，但門號為0000000000號行動電話於93年
    6月16日18時11分許則有發送簡訊之紀錄無誤。經此此較後
    ，可知卷內有關由0000000000號行動電話發送該則簡訊之記
    載，也就是聲請人提起本件聲請再審所引為附件者（見本院
    卷第27頁），乃是警方錯誤之記載，實際發送該則簡訊者為
    門號0000000000號行動電話無誤。況再參前述0000000000號
    行動電話單向通聯紀錄所示，此門號之SIM卡均置於序號為0
    00000000000000號之行動電話機具使用；而序號為00000000
    0000000號之行動電話機具乃係被告所持用乙節，業為上開
    確定判決於理由中詳予明白認定（見原確定判決理由二之(一)
    之6.，本院卷第13頁反面）；故本件聲請意旨所稱00000000
    00號行動電話並無上述簡訊內容存在云云，查非事實，前開
    聲請再審理由之(一)自非可採。
  (三)又前述有關聲請人違反毒品危害防制條例案件之通聯紀錄、
    通訊監察行動電話簡訊、監聽譯文等證據資料，均存卷可參
    ，並非當時為法院、當事人所不知，事後方行發見之「嶄新
    性」證據，與前述刑事訴訟法第420條第1項第6款所規定得
    聲請再審之要件不符。此外，前開聲請再審理由之(二)、(三)等
    部分所言者，無非係就原確定判決之事實認定、證據取捨等
    職權之行使，憑聲請人之己見加以爭執而已；且聲請人指原
    確定判決未播放監聽電話之錄音或聲紋比對等部分，並非明
    顯可認足以動搖原有罪確定判決，而應為無罪、免訴、免刑
    或輕於原判決罪名者，故亦不具前述「顯然性」之要件甚明
    。
四、綜上所述，本件聲請人聲請再審之理由，核與刑事訴訟法第
    420條第1項第6規定之要件不符，尚無理由，應予駁回。
據上論斷，應依刑事訴訟法第434條第1項，裁定如主文。
中    華    民    國    99    年    9     月    23    日
            刑事第九庭  審判長法  官  江  德  千
                              法  官  陳  宏  卿
                              法  官  莊  深  淵
以上正本證明與原本無異。
如不服本裁定，應於裁定送達後五日內向本院提出抗告狀。
                              書記官  陳  振  海
中    華    民    國    99    年    9     月    23    日

司法院資訊處製作；財團法人民間司法改革基金會備份。
